【裁判字號】    97,簡上,227
【裁判日期】    970925
【裁判案由】    詐欺
【裁判全文】
臺灣彰化地方法院刑事判決             97年度簡上字第227號
上  訴  人  臺灣彰化地方法院檢察署檢察官
被      告  乙○○
上列上訴人因被告詐欺案件，不服本院員林簡易庭九十七年度員
簡字第四五七號，中華民國九十七年七月二十三日第一審簡易判
決（臺灣彰化地方法院檢察署九十七年度偵字第五００三號），
提起上訴，復經臺灣彰化地方法院檢察署（九十七年度偵字第七
二九二號）移送併案審理，本院管轄之第二審合議庭判決如下：
    主      文
原判決撤銷。
乙○○幫助意圖為自己不法之所有，以詐術使人將本人之物交付
，處有期徒刑伍月，如易科罰金，以新臺幣壹仟元折算壹日。
    犯 罪 事 實
一、乙○○前於民國（下同）九十六年間，因詐欺案件，經本院
    以九十七年度易字第一五一號刑事判決判處有期徒刑八月，
    其不服提起上訴，經臺灣高等法院臺中分院以九十七年度上
    易字第七一七號刑事判決駁回其上訴而告確定，入監執行，
    現正執行中（尚未構成累犯）。詎猶不知悔改，雖可預見金
    融帳戶提供他人使用，將幫助他人實行犯罪，但因需錢孔急
    ，仍基於縱有人以其金融帳戶實行詐欺犯罪，亦不違背其本
    意之幫助故意，於九十六年六月八日或九日某時，在臺中市
    「第一廣場」前，將其所申設之臺灣土地銀行員林分行帳號
    000000000000號帳戶，提供給真實年籍不詳、
    自稱「陳修儒」之成年成子使用，並交付上開帳戶之存摺、
    印章、提款卡連同密碼等物，以此方法幫助他人實行詐欺取
    財犯罪。嗣先於九十六年六月二十三日十四時四十分許，該
    自稱「陳修儒」之成年男子所屬詐欺集團成員撥打電話予甲
    ○○佯稱：以甲○○名義申辦之電話欠費且涉嫌洗錢，需將
    帳戶內存款匯入指定帳戶云云，使甲○○陷於錯誤，依指示
    匯款新臺幣（下同）二十七萬元至乙○○之上開帳戶後，並
    於同日遭該詐欺集團成員提領殆盡。另該詐騙集團成員復於
    九十六年六月二十四日，在雅虎奇摩拍賣網站上，以刊登拍
    賣 crocs廠牌休閒鞋為幌，劉曉雯上網瀏覽有意網拍該休閒
    鞋，幾經網路聯繫後，該詐騙集團成員告以需先匯款始得取
    貨，劉曉雯不疑有他而陷於錯誤，並於同日下午五時三十三
    分許，匯款一千三百元至乙○○上開帳戶，詐騙集團成員立
    刻提領一空。嗣甲○○、劉曉雯發覺受騙後，報警處理，始
    循線查悉上情
二、案經彰化縣警察局員林分局報請臺灣彰化地方法院檢察署檢
    察官偵查後，聲請簡易判決處刑，及花蓮縣警察局花蓮分局
    報告臺灣花蓮地方法院檢察署檢察官呈請臺灣高等法院檢察
    署檢察長核轉臺灣彰化地方法院檢察署檢察官（九十七年度
    偵字第七二九二號）移送併案審理。
    理      由
一、上揭犯罪事實，業據被告乙○○於警詢、偵訊中及本院審理
    時均坦承不諱，核與證人即被害人甲○○於警詢中之指述，
    及證人即被害人劉曉雯於偵訊中之證述情節相符，復有高雄
    縣政府警察局林園分局忠義派出所受理詐騙帳戶通報警示簡
    便格式表、受理刑事案件報案三聯單、內政部警政署反詐騙
    案件紀錄表、被害人甲○○之匯款執據、臺灣土地銀行客戶
    基本資料、系爭帳戶交易明細表、花蓮縣警察局花蓮分局中
    山派出所受理詐騙帳戶通報警示簡便格式表、受理刑事案件
    報案三聯單、受理各類案件紀錄表、被害人劉曉雯之郵政存
    簿儲金簿影本、雅虎奇摩電子郵件影本等件附卷可資佐證。
    又按刑法上之故意，分直接故意（確定故意）與間接故意（
    不確定故意），「行為人對於構成犯罪之事實，明知並有意
    使其發生者」為直接故意，「行為人對於構成犯罪之事實，
    預見其發生而其發生並不違背其本意者」為間接故意；一般
    人至銀行開設帳戶並非難事，如非洗錢、犯罪等不法目的，
    依常情並無捨棄自己帳戶而迂迴收受他人帳戶使用之理，是
    被告對於該真實年籍不詳、自稱「陳修儒」之成年男子所屬
    詐欺集團成員可能將其帳戶用來作為詐欺等非法用途上，應
    有所預見，且不違背其本意，其竟仍提供上開等帳戶資料予
    該名成年男子所屬詐欺集團成員使用，足見該名成年男子所
    屬詐欺集團成員將被告帳戶用來作為詐欺取財之用，為被告
    所容認及允許。另查銀行帳戶可供款項之存匯、提領，係一
    般人均可輕易申請開設，並無任何資格條件之限制，且金融
    存款帳戶，事關存戶個人財產權益之保障，其與存戶印鑑章
    、提款卡結合，專屬性、私密性更形提高；除非本人或與本
    人具密切關係之人，難認有何理由可自由流通使用該存摺、
    印章；一般人亦均有應妥為保管存摺及提款卡，以防止存摺
    及提款卡被他人冒用之認識，縱有特殊情況偶有將存摺、提
    款卡交付他人之需，亦必深入瞭解其用途後始行提供使用，
    實乃吾人日常生活經驗與事理；且存摺、提款卡等有關個人
    財產、身分之物品，如淪落不明人士手中，極易被利用為與
    財產犯罪有關之犯罪工具；而與他人於身分上不具密切關係
    之人，竟要求他人提供帳戶以為使用，此等行為，客觀上已
    屬可疑，且顯係供為某非正當資金進出使用，而隱瞞其流程
    及行為人身分曝光之不法意圖亦可預見；若此之社會現實，
    恆係一般人本於日常生活經驗即可體察，本件被告對此自亦
    難諉為不知，是被告提供其所開設之前揭金融機構帳戶資料
    時，應有幫助他人犯詐欺取財罪之不確定故意，堪可認定。
    綜此，本件事證至臻明確，被告幫助詐欺犯行洵堪認定。
二、查本件上開真實年籍不詳、自稱「陳修儒」之成年男子及所
    屬詐欺集團成員，基於意圖為自己不法所有之犯意，施用詐
    術，使被害人甲○○、劉曉雯陷於錯誤，而將本人之財物交
    付，上揭真實年籍不詳、自稱「陳修儒」之成年男子及所屬
    詐欺集團成員所為，均係犯刑法第三百三十九條第一項之詐
    欺取財罪。核被告提供其前開臺灣土地銀行員林分行帳戶之
    存摺、印章、提款卡及密碼資料予真實年籍不詳、自稱「陳
    修儒」之成年男子及其所屬詐騙集團，以為詐欺取財所用，
    係基於幫助他人詐欺取財之不確定故意，且所為屬詐欺取財
    罪構成要件以外之行為，核其所為則係犯刑法第三十條第一
    項、第三百三十九條第一項之幫助詐欺取財罪。被告以一行
    為交付臺灣土地銀行員林分行帳戶之帳戶資料予該名成年男
    子，幫助所屬詐欺集團成員分別對被害人甲○○、劉曉雯為
    詐欺取財，其以一行為觸犯二個基本構成要件相同之幫助詐
    欺罪名，構成同種想像競合犯，依刑法第五十五條之規定，
    論以一罪。被告出售臺灣土地銀行員林分行帳戶幫助他人詐
    騙被害人劉曉雯部分，雖未經起訴，但與起訴論罪部分有想
    像競合裁判上一罪關係，為起訴效力所及，復經檢察官移送
    併案審判，本院自得合併審究。被告幫助他人犯詐欺取財罪
    ，為幫助犯，依刑法第三十條第二項規定減輕其刑。原審對
    被告論罪科刑，固非無見，惟查被告除起訴事實外，另有出
    售臺灣土地銀行員林分行帳戶幫助他人詐騙被害人劉曉雯部
    分，雖未經起訴，但與起訴論罪部分有想像競合裁判上一罪
    關係，為起訴效力所及，原審未及合併審究，而有未合。檢
    察官上訴以原審不及審理被告上述出售臺灣土地銀行員林分
    行帳戶幫助他人詐騙被害人劉曉雯部分，而認原審判決不當
    ，為有理由，應予撤銷改判。爰審酌被告犯罪之動機、方法
    、目的、被告之品性、擅自提供金融帳戶供他人非法使用，
    助長社會犯罪風氣，且導致真正犯罪者逍遙法外，然念及被
    告本身並未實際參與本件詐欺取財犯行，責難性較小，及其
    犯後坦承犯行之態度等一切情狀，量處如主文所示之刑，並
    諭知易科罰金之折算標準，以示懲儆。
據上論斷，應依刑事訴訟法第四百五十五條之一第一項、第三項
、第三百六十九條第一項前段、第三百六十四條、第二百九十九
條第一項前段，刑法第三百三十九條第一項、第三十條第一項、
第二項、第五十五條、第四十一條第一項前段，刑法施行法第一
條之一，判決如主文。
本件經檢察官林子翔到庭執行職務。
中    華    民    國    97    年    9    月     25    日
                 刑事第一庭    審判長法  官   葉榮郎
                                     法  官   廖政勝
                                     法  官   鮑慧忠
以上正本證明與原本無異。
本件不得上訴。
中    華    民    國    97    年    9    月     25    日
                                     書記官   謝鈴玉


司法院資訊處製作；財團法人民間司法改革基金會備份。
